【裁判字號】    95,上,190
【裁判日期】    970826
【裁判案由】    第三人異議之訴
【裁判全文】
臺灣高等法院臺南分院民事判決    95年度上字第190號
上  訴  人  丙  ○  ○
訴訟代理人  林  國  明  律師
被  上訴人  新興資產管理股份有限公司
法定代理人  剛 川秀 毅
訴訟代理人  乙  ○  ○
上列當事人間請求第三人異議之訴事件，上訴人對於中華民國95
年8月23日台灣台南地方法院94年度訴字第1113號第一審判決提
起上訴，上訴人為訴之變更，本院於97年8月12日言詞辯論終結
，茲判決如下：
    主  文
台灣台南地方法院97年度執字第39086號被上訴人新興資產管理
股份有限公司與己○○間給付借款強制執行事件，就坐落台南市
○○路○段275巷29之1號至29之6號未保存登記建物所為之強制
執行程序，應予撤銷。
變更之訴訴訟費用，由被上訴人負擔。
    事  實
甲、上訴人方面：
一、聲明：(一)台灣台南地方法院97年度執字第39086號被上訴人
    新興資產管理股份有限公司與己○○間給付借款強制執行事
    件，就坐落台南市○○路○段275巷29之1號至29之6號未保
    存登記建物所為之強制執行程序，應予撤銷。(二)第一、二審
    訴訟費用由被上訴人負擔。
二、陳述：除與原判決記載相同者，茲引用之外，補稱：
  (一)兩造間原執行案件（台南地院92年度執字第33585號）因拍
    賣結果無人應買而視為撤回，被上訴人現復聲請執行之不動
    產，其中台南市○○路○段275巷29之1號至29之6號未保存
    登記建物係屬上訴人所有，故上訴人仍有提起本訴之必要。
  (二)本件兩造爭執要點為台南市○○路○段275巷29之1號至29之
    6號未保存登記建物，是否係上訴人所有。查上訴人丙○○
    先後在系爭1500地號等筆土地出資興建未保存登記之建物，
    建號845建物之門牌號碼分別為台南市○○區○○路二段275
    巷29之1、29之2、29之3、29之4、29之5、29之6（即建號84
    5），上開建物門牌29-1至29-6號，稅捐稽徵機關以29-2號
    為代表號。承包商為丁○○，其中29-1號旁鐵皮建物由上訴
    人丙○○出租予訴外人鄭崇榮；29-2號建物現由第三人上大
    順實業社使用（承租人為施木田）；29-3號建物現由第三人
    高銘精密研磨廠使用（承租人為唐水祥）；29-4、29-5號建
    物現由第三人慶聯紙器股份有限公司使用（承租人為張勝智
    ），出租人均為上訴人丙○○；29-6號建物亦由上訴人丙○
    ○出租予慶聯紙器股份有限公司使用，此均有房屋租賃契約
    書可稽。
  (三)次查系爭未保存登記建物房屋稅之納稅義務人，現為上訴人
    丙○○，此有房屋稅繳款書、使用執照及建物所有權狀可稽
    。至於坐落台南市○○區○○路二段279號房屋旁邊之鐵皮
    屋（建號845），則由上訴人之父己○○出租予訴外人陳巧
    芬使用。另同路段277號建物後面之二層樓鐵皮屋（844建號
    ），則由訴外人陳進發出租予東樺紙業有限公司使用。而27
    7號一樓原由上訴人之父己○○出租予訴外人陳進發。
  (四)本件系爭未辦保存登記之建物，係上訴人出資建造，為原始
    取得之所有權人，並非上訴人丙○○之父己○○所出資建造
    。上開事實業經證人即承包商丁○○於原審法院結證屬實。
    興建完成後，稅捐稽徵機關以其基地所有權人為己○○，故
    房屋稅之納稅義務人逕行登記為己○○，惟查原始起造人為
    上訴人，並不因事後納稅義務人登記為何人而受影響。另系
    爭建物房屋稅之納稅義務人現為上訴人丙○○。
  (五)依據證人丁○○於原審法院民國（下同）95年5月10日履勘
    現場及95年7月3日審理時證稱伊為上訴人丙○○建造系爭建
    物，一部分是收現金，一部分是上訴人交付證人庚○○為發
    票人之支票等語，並經證人庚○○於原審證實。原審判決上
    訴人敗訴之理由係認上訴人僅能提出建造系爭建物之工程款
    支票2張而已，惟經上訴人向台南區中小企業銀行安和分行
    查閱結果，尚發現當初給付工程款之支票8張，連同於原審
    所提出之2張支票，支付工程款之金額共計新台幣（下同）1
    14萬3000元。上開支票均在87年間所簽發，因上訴人當初保
    存資料不全，無法查出全部給付工程款之支票。倘若加上88
    年間之支票，應仍有數張支票漏未查出。按上開10張支票背
    面，均有系爭建物之承包商丁○○之親筆簽名，表示為其提
    示領款。足證系爭建物確為上訴人所出資興建無訛。
  (六)另提出財政部台灣省南區國稅局安南稽徵所函及台灣糖業公
    司台南區處函各1件，證明上開2個單位均認定系爭建物確為
    上訴人所有。
  (七)系爭建物於86年11月間設定抵押權時，尚未增建之事實，業
    經被上訴人於原審自認在卷。原審法院92年度執字第33585
    號被上訴人與己○○間給付借款強制執行事件，被上訴人竟
    誤將之聲請查封拍賣，上訴人自得依強制執行法第15條提起
    本訴。
  (八)本件系爭建物為未辦保存登記之違章建築，故於認定所有權
    歸屬時，應以出資建造之人為原始所有權人，嗣後縱有轉讓
    他人，亦僅生事實上處分權讓與之效力而已，並不生不動產
    所有權移轉之效力。故上訴人之父己○○於向台灣土地銀行
    借款時簽具之切結書，並不足作為認定所有權歸屬之依據。
    上訴人之父己○○縱於之後容許上訴人在抵押之土地上建造
    房屋，亦僅生違約所生之債務不履行責任，尚難據該切結書
    一概認定上開建物必定為己○○所有。
三、證據：援用第一審所提證據，並提出支票影本8紙、函文影
    本2紙，及聲請傳訊證人丁○○、戊○○、辛○○、庚○○
    、己○○等人。
乙、被上訴人方面：
一、聲明：(一)變更之訴駁回。(二)變更訴訟費用，由上訴人負擔。
二、陳述：除與原判決記載相同者，茲引用之外，補稱：
  (一)原審證人丁○○、庚○○皆表示參與建造系爭建物之整段過
    程，惟渠等之證詞僅可推論上訴人有與其接洽建物興建事宜
    之可能，且渠等證詞前後不一，陳述籠統。證人丁○○於原
    審表示上訴人第1次支付現金10萬元，卻於二審表示為30萬
    元，其中落差僅以時間久遠、記憶模糊帶過。另丁○○於一
    、二審均表示建造當時皆為父親己○○監工，證人戊○○卻
    稱從未見過父親，渠等對事實之陳述有嚴重落差，渠等證述
    顯不足以信賴。另縱上訴人提出租賃契約證明有租賃關係存
    在，亦無法表彰上訴人即為系爭建物之所有權人。
  (二)依社會常理判斷，若上訴人為系爭建物之原始起造人，理應
    登記為房屋稅之納稅義務人，再者，系爭845建號中門牌號
    碼為台南市○○路○段275巷29-2號之房屋，依台南市稅捐
    稽徵處之房屋稅籍資料可知，91年12月間僅移轉2分之1之納
    稅義務人為上訴人，若其為所有權人，為何不全部移轉？其
    目的令人質疑。
  (三)另上訴人於95年11月提出2張台南區中小企業銀行支票，面
    額分別為30萬及9萬5000元；另於96年9月提供同一銀行之支
    票8張，金額共74萬8000元；上開支票金額總計114萬3000元
    ，與證人丁○○所稱建築工程款達7、800萬元相去甚遠。且
    上訴人所提支票之發票人為第三人庚○○，惟未載明受款人
    ，亦無法顯示支付款項之確實用途，更無法證明上訴人即為
    出資人，支票與上訴人為其所有權人之間乃毫無關連可言。
    綜上，上訴人所提出之第三人庚○○開立之114萬3000元支
    票，尚無法證明為建造系爭建物所用，更無從據此證明上訴
    人即為所有權人。
  (四)上訴人就其現款資金來源主張係來自向訴外人陽信商業銀行
    安順分行之2,100萬元之貸款，然系爭建物係於抵押權設定
    即86年11月以後始陸續興建，而上開借款係於85年2月16日
    即撥款予上訴人，且於86年11月間即系爭建物興建初期，訴
    外人己○○即上訴人之父則另向被上訴人之前手土地銀行借
    貸2,735萬元，並以該2,735萬元貸款清償上訴人向訴外人陽
    信商業銀行安順分行貸款之本息2350萬455元，足見86年底
    系爭建物興建之初，上訴人顯無資力。
三、證據：援用第一審所提證據。
丙、本院依上訴人聲請向京城商業銀行安和分行函查相關資料，
    並依職權調閱台灣台南地方法院92年度執字第33585號、97
    年度執字第39086號執行卷宗全部，及傳訊證人丁○○、戊
    ○○、辛○○、庚○○、己○○等人到庭。
    理  由
甲、程序方面：
一、原被上訴人台灣土地銀行股份有限公司（下稱土地銀行）於
    本案第三人異議訴訟事件繫屬中之96年6月12日，將其就對
    於訴外人己○○之債權讓與予被上訴人新興資產管理股份有
    限公司（本件強制執行事件之執行債權人業已變更為被上訴
    人新興資產管理股份有限公司），並經公告在案，此有債權
    讓與證明書、新聞公告等影本各1份在卷可稽（本院卷第88
    頁至第95頁），被上訴人經兩造之同意，依民事訴訟法第25
    4條第1項前段之規定承當訴訟（本院卷第124頁），於法並
    無不合，爰予准許。
二、按「當事人喪失訴訟能力或法定代理人死亡或其代理權消滅
    者，訴訟程序在有法定代理人或取得訴訟能力之本人，承受
    其訴訟以前當然停止。」，民事訴訟法第170條定有明文。
    查本案被上訴人新興資產管理股份有限公司之法定代理人已
    由甲○○變更為剛川秀毅，此有被上訴人提出之公司變更登
    記表影本乙份在卷可稽，揆諸上揭說明，本案自應由剛川秀
    毅為上揭被上訴人之法定代理人承受並續行訴訟，茲據其聲
    明承受訴訟，核無不合。
三、次按「訴之變更或追加，非經他造同意，不得為之。第255
    條第1項第2款至第6款情形，不在此限。」、「訴狀送達後
    ，原告不得將原訴變更或追加他訴。但有下列各款情形之一
    者，不在此限：二、請求之基礎事實同一者。四、因情事變
    更而以他項聲明代最初之聲明者。」，民事訴訟法第446條
    第1項及第255條第1項第2款、第4款分別定有明文。查上訴
    人於本院主張因兩造間原執行案件（原審法院92年度執字第
    33585號）因拍賣無結果，依法視為撤回執行，惟被上訴人
    旋再以系爭未保存登記建物（即坐落台南市○○路○段275
    巷29之1號至29之6號未保存登記建物，即如原審判決附表編
    號4部分）係訴外人己○○所有，對之再聲請查封執行，業
    經執行法院以97年度執字第39086號受理在案，上訴人因依
    民事訴訟法第446條第1項及第255條第1項第2款、第4款之規
    定，為訴之變更，被上訴人雖不同意，惟依法仍應准許。
乙、實體方面：
一、上訴人起訴主張：坐落台南市○○區○○路二段275巷29之l
    、29之2、29之3、29之4、29之5、29之6等未保存登記房屋
   （即如原判決附表編號4部分之建物，下稱系爭建物）係上訴
    人丙○○出資建造，承包人為丁○○，系爭建物興建完成後
    ，因稅捐稽徵機關以其基地所有權人為己○○，故房屋稅之
    納稅義務人逕行登記為己○○名義，惟上訴人仍為原始起造
    人，並不因納稅義務人登記為何人而受影響。系爭29之2號
    建物現由第三人上大順實業社使用（承租人為施木田）；系
    爭29之3號建物現由第三人高銘精密研磨廠使用（承租人為
    唐水祥）；系爭29之4、29之5、29之6號建物現由第三人慶
    聯紙器股份有限公司使用（承租人為張勝智），出租人均為
    上訴人，均有租賃契約書可證。惟系爭未保存登記建物，嗣
    遭被上訴人以對訴外人己○○之執行名義聲請原審法院查封
    拍賣（案號：92年度執字第33585號），為此依強制執行法
    第15條之規定提起本訴，請求原審法院判准將該院92年度執
    字第33585號強制執行事件，就上訴人所有系爭未保存登記
    建物所為之強制執行程序撤銷等語。（原審為上訴人敗訴之
    判決，系爭未保存登記建物，因多次拍賣未果，依法視為撤
    回，被上訴人則重新聲請查封執行，執行案號為97年度執字
    第39086號，上訴人於第二審程序中為訴之變更）
二、被上訴人則以：依原審證人丁○○、庚○○之證詞，僅可推
    論上訴人有與其接洽建物興建事宜之可能，且其證詞前後不
    一，陳述籠統。另上訴人提出之租賃契約，均無法證明上訴
    人即為系爭建物之所有權人。且依社會常理判斷，若上訴人
    為系爭建物之原始起造人，理應登記為房屋稅之納稅義務人
    。再者，系爭29-2號房屋依台南市稅捐稽徵處之房屋稅籍資
    料可知，91年12月間僅移轉2分之1之納稅義務人為上訴人，
    若其為所有權人，為何不全部移轉？其目的令人質疑。另上
    訴人於95年11月提出2張台南區中小企業銀行支票，面額分
    別為30萬及9萬5000元；另於96年9月提供同一銀行之支票8
    張，金額共74萬8000元；上開支票金額總計114萬3000元，
    與證人丁○○所稱建築工程款達7、800萬元相去甚遠。且上
    訴人所提支票之發票人為第三人庚○○，未載明受款人，亦
    無法顯示支付款項之確實用途。綜上，上訴人所提出之第三
    人庚○○開立之114萬3000元支票，尚無法證明為建造系爭
    建物所用，更無從據此證明上訴人即為所有權人。上訴人就
    其現款資金來源主張係訴外人陽信商業銀行安順分行之2,10
    0萬元貸款，然系爭建物係於抵押權設定即86年11月以後始
    陸續興建，而上開借款係於85年2月16日即撥款予上訴人，
    且於86年11月間即系爭建物興建初期，訴外人己○○即上訴
    人之父則另向被上訴人之前手土地銀行借貸2,735萬元，並
    以該2,735萬元貸款清償上訴人向訴外人陽信陽信商業銀行
    安順分行貸款之本息2350萬455元，足見86年底系爭建物興
    建之初，上訴人顯無資力云云，資為抗辯。
三、上訴人主張：被上訴人前手台灣土地銀行於92年10月17日以
    原審92年度促字第18912號支付命令及確定證明書為執行名
    義，聲請對訴外人己○○、鄭王秀美、吳主傑強制執行，經
    原審法院以92年度執字第33585號強制執行事件受理，執行
    查封拍賣被上訴人前手土地銀行指封之訴外人己○○所有之
    不動產，因數次拍賣無結果，上開執行案依法視為撤回，被
    上訴人旋再以對訴外人己○○之債權，以系爭未保存登記建
    物（即坐落台南市○○路○段275巷29之1、29之2、29之3、
    29之4、29之5及29之6號未保存登記建物，即如原判決附表
    編號4部分建號845號建物），係訴外人己○○所有為由，聲
    請對之強制執行，經原執行法院97年度執字第39086號受理
    執行在案。而系爭未保存登記建物，係坐落於台南市○○區
    鎮○段1501、1502、1502-1、1502-2、1502-3、1503、1503
    -1、1503-3、1504，原西段1、1-1、1-2、53-1、53-2地號
    土地），其東側懸掛有公學路2段275巷29-2、29-3、29-4號
    門牌；其北側有一未懸掛門牌之鐵皮建物，南側則有二未懸
    掛門牌之鐵皮建物，上開系爭未保存登記建物於抵押權設定
    時，均尚未存在之事實，此有上訴人提出之原審法院92年度
    執字第33858號強制執行事件之拍賣公告附表4（建號845）
    乙份及現場照片18幀為證，且經原審法院會同兩造並囑託台
    南市安南地政事務所至現場勘驗測量屬實，亦有原審法院95
    年5月10日勘驗測量筆錄乙份在卷可稽（原審卷第8頁、第10
    3頁、第104頁、第115頁至第122頁），並經本院依職權調閱
    原審法院92年度執字第33585號、97年度執字第39086號執行
    卷宗查核屬實，復為被上訴人所不爭，上訴人主張被上訴人
    聲請原審法院將系爭未保存建物列為債務人己○○所有並予
    查封拍賣之事實，堪信真正。
四、上訴人主張「系爭未保存登記建物係上訴人所興建，所有權
    屬於上訴人」，但為被上訴人所否認，因此本案應審究者，
    厥在於「系爭未保存登記建物，究係何人出資興建？」，爰
    分述如下：
  (一)證人丁○○於原審結證稱：「89年90年間原告（即上訴人）
    父子到安中路的工廠找我，說要搭蓋鐵皮屋，（844建號）
    照片第1張的鐵皮屋右手邊第1間先蓋，隔1個多月後，原告
    （上訴人）的父親打電話就找我再蓋後面2間，1、2樓3間都
    是打通的，錢都是上訴人給我的，先付10萬元，第1間為45
    萬元，第2、3間部分90萬元給現金後我就給付鋼板及工資等
    費用。」、「除了第1次原告（上訴人）到工廠找我，其餘
    均是原告打電話找我．．是原告指示如何興建的，其餘細節
    是我設計的，但是在現場是原告父親張羅的，興建鐵皮屋作
    何使用我並不清楚，蓋鐵皮屋所有的費用都是給付現金並都
    是原告交付給我的。」、「．．由原告委託興建，金額因為
    陸續搭蓋無法記住，付款方式大多為現金給付，一部分持上
    訴人之哥哥簽之支票。」、「我說89年、90年蓋的應該是後
    面845建號那棟。」、「．．蓋全部鐵皮屋價款約7、800萬
    元。」（原審卷第96頁、第103頁、第178頁至第180頁）；
    其於本院復證稱：「（問：何人叫你去搭的？）上訴人丙○
    ○。」、「（問：上訴人的父親有無叫你蓋房屋？）沒有，
    但是有一些像追加門窗、小門等小部分只有幾萬元的，他父
    親就叫我去跟他收錢。」、「一部分上訴人拿他哥哥庚○○
    的票給我，一部分付現，不過開票比較少，拿現金比較多，
    因為時間太久了，工程款多少我不記得。」、「（房屋如何
    蓋、蓋何種形式以及價格）都是上訴人丙○○本人出面跟我
    議定。」等語（本院卷第157頁至第159頁），按系爭未保存
    建物興建（86年）迄今已逾10年，對於何人接洽興建過程之
    細節，上訴人之主張雖與證人丁○○描述稍有出入，惟證人
    丁○○對於「工資係由上訴人給付」之基本事實前後供述仍
    屬一致。此外，證人戊○○（即證人丁○○之小工）於本院
    證稱：「我有跟丁○○一起去向丙○○領錢過2次」、「大
    約是在87年前後（施工）」、證人辛○○（水泥工）於本院
    亦證稱：「搭鐵厝的丁○○介紹（工程）的」、「業主是丙
    ○○，是他付錢給我。」、「（工程款20萬元）是付現。」
    （本院卷第171頁、第182頁），亦與證人丁○○所述及上訴
    人之主張大致相同。
  (二)系爭建物工程款之付款方式，依證人丁○○證述「係以部分
    現金、部分由上訴人之兄庚○○簽發之支票給付」，並有如
    附表所示由庚○○簽發由丁○○背書領款，面額共114萬300
    0元之支票10紙（本院卷第45頁至第46頁、第223頁至第230
    頁）影本在卷可證，堪信真正。有關鐵皮屋興建出資之來源
    ，據證人（即上訴人之兄）庚○○於原審證述「票是我開的
    ，交給誰我不記得，但從支票背書給丁○○應該是交給丁○
    ○，應該是為了公學路鐵皮屋興建，但是該鐵皮屋是陸續興
    建，所以不知道是那一間，錢是我支付的，鐵皮屋是我與原
    告（上訴人）共同興建的，那時我與原告經營汽車音響等事
    業，興建及興建後均由原告處理，現金部分是由原告支付，
    出租也是由原告處理。」（原審卷第155頁、第156頁），嗣
    於本院證稱「．廠房的部分都是交給丙○○處理，我沒有股
    份．．。」、「（完成的廠房所有權）應該是丙○○的，我
    沒有去干涉廠房的事情。丙○○在我們店裡未支薪，所以他
    叫我投資蓋廠房，等於是全部給他，跟我完全沒有關係。」
    、「資金都是丙○○在處理，丙○○在公司沒有領薪水，晚
    上還去統一超商兼差。」、「．．丙○○提議要蓋廠房，資
    金是我們兄弟共同出資，因為我們是在同一家公司合夥．．
    」、「（問：建廠房乙事與其既然沒有關係，為何簽發證人
    的支票？）因為我們店一向都用我的支票。」、「是我與我
    弟弟共同出資，但由丙○○出面籌建廠房，我的投資是隱名
    在丙○○名下，實際上有無股份對我來講不是很重要。」，
    核與證人己○○證稱「廠房是丙○○蓋的」、「丙○○發包
    給工人施作」、「工資是丙○○兄弟付的」、「我有同意丙
    ○○蓋廠房」、「廠房蓋好後屬於丙○○所有，他有在繳稅
    」、「納稅義務人是丙○○」、「租金也是丙○○收取的」
    等語相符（本院卷第220頁至第221頁），堪認系爭鐵皮屋係
    由上訴人興建，資金來自上訴人與證人庚○○共同的資金。
    至於證人庚○○對於鐵皮屋之興建雖有投資，惟均委由上訴
    人出面處理，對外關係則同意以上訴人名義所有，原地主己
    ○○顯非系爭鐵皮屋之原始興建人，堪予認定。
  (三)復查，系爭建物房屋稅之納稅義務人現為上訴人丙○○，此
    有房屋稅繳款書可稽（原審卷第24頁）。而系爭鐵皮屋建完
    工後均由上訴人出租他人，其中編號29之1號出租與鄭崇榮
    ，編號29之2號建物出租與第三人上大順實業社（承租人為
    施木田）；編號29之3號建物出租與第三人高銘精密研磨廠
    使用（承租人為唐水祥）；另編號29之4、29之5、29之6號
    建物現由第三人慶聯紙器股份有限公司使用（承租人為張勝
    智），有租賃契約書附卷可證（原審卷第9頁至第23頁、第6
    0頁）。此外，依上訴人提出之財政部台灣省南區國稅局安
    南稽徵所95年8月2日南區國稅安南四字第0950004411號函示
    「請塗銷本轄納稅義務人丙○○如說明二所列財產（即台南
    市○○區○○路2段277號，建號：鎮安段00000-000，面積1
    8.54平方公尺）禁止處分之登記惠覆」及台灣糖業公司台南
    區處95年10月14日南善資字第09563001219號函所示「台南
    市○○區鎮○段1503號等5筆土地及台南市○○區○○段53-
    1號2筆共7筆土地遭丙○○與己○○占用作工廠等使用」之
    意旨（本院卷第108頁、第110頁），足認系爭鐵皮屋完工後
    ，實際上仍為上訴人所使用，此與鐵皮屋所有權之現況，亦
    相符合。雖系爭鐵皮屋興建完成後，稅捐稽徵機關以基地所
    有權人為訴外人己○○，逕行登記地主己○○為房屋稅之納
    稅義務人，惟房屋稅納稅義務人，並非必為房屋所有人，繳
    納房屋稅之收據，亦非即為房屋所有權之證明（最高法院40
    年台上字第126號判例參照），上訴人既係系爭鐵皮屋之原
    始起造人，應為所有權人，自不因納稅義務人原登記為己○
    ○而受影響。
  (四)被上訴人辯稱「系爭鐵皮屋係以7、800萬元興建，惟上訴人
    提出由丁○○背書提領10張支票之金額僅114萬3000元，兩
    者相去甚遠，難認真正」云云。惟查，上開上訴人交付丁○
    ○之支票10紙背後均有丁○○之背書，此為被上訴人所不爭
    ，並有上開支票影本在卷足按，已足認定上訴人確有交付系
    爭鐵皮屋工程款予丁○○之事實。此外，上訴人聲請本院向
    庚○○所有台南區中小企業銀行安和分行函閱結果，庚○○
    自86年1月起至89年12月29日止，與他人金錢交易往來約146
    2筆，大部分均屬票據交換（本院卷第50頁至第67頁），雖
    無法查明上訴人實際已支付丁○○系爭建物之工程款總數，
    惟證人丁○○於原審及本院已證稱「部分收取上訴人交付庚
    ○○之支票，部分收取現金」，足見系爭工程款並非全部以
    支票為給付。況依常情，丁○○既已完成系爭鐵皮屋之工程
    ，若上訴人未給付全部工程款，丁○○豈有坐視而不加催討
    之理？應認系爭工程款係由上訴人給付。
  (五)被上訴人另辯稱「上訴人年僅30歲，應無資力可以興建系爭
    鐵皮屋」云云。經查，系爭鐵皮屋建造之資金，已據證人庚
    ○○於本院證述「係上訴人與證人兩人合資興建」，部分工
    程款係以庚○○名義之支票支付，而訴外人庚○○具有相當
    之資力，金錢交易頻繁，業經本院調閱庚○○所有台南區中
    小企業銀行安和分行帳戶明細表（1462筆）查核在卷，業見
    上述。此外，上訴人於95年2月在陽信商業銀行安順分行貸
    款2,100萬元，並於95年2月16日如數撥款在案，此有陽信商
    業銀行安順分行95年7月20日陽信安順字第950000061號函及
    對帳單在卷可稽（原審卷第173頁及附件），其於86年11月
    間即系爭建物興建初期，依常情仍應有資力支付興建系爭鐵
    皮屋之資金，被上訴人指摘「上訴人應無資力興建系爭鐵皮
    屋」云云，難認有理由。
五、綜上所述，系爭未保存登記建物（鐵皮屋），既係上訴人與
    訴外人庚○○共同出資（庚○○主張伊係隱名合夥人），由
    上訴人出面僱用訴外人丁○○等人興建，訴外人庚○○且同
    意對外由上訴人為原始建造人，其遭被上訴人以係訴外人己
    ○○所有對之聲請查封執行，上訴人因依強制執行法第15條
    規定提起第三人異議之訴，洵有理由，原審疏察，為上訴人
    敗訴之判決，係有違誤，上訴意旨指摘原判決不當，求為廢
    棄改判，為有理由，應由本院將原判決廢棄，並改判如主文
    第二項所示。
六、本件事證已臻明確，兩造其餘攻擊防禦方法及證據資料，核
    與本件判決結果不生影響，不予一一論述，併予敘明。
結論：本件變更之訴為有理由，依民事訴訟法第450條、第78條
判決如主文。
中    華    民    國    97    年    8     月    26    日
                  民事第三庭      審判長法  官  陳光秀
                                        法  官  莊俊華
                                        法  官  曾平杉
上為正本係照原本作成。
如對本判決上訴，須於判決送達後20日內向本院提出上訴狀，未
表明上訴理由者，應於上訴後20日內，向本院提出理由書（須附
繕本）。依法須繳納裁判費並應委任律師為訴訟代理人，始得上
訴。
中    華    民    國    97    年    8     月    26    日
                                        書記官  葉秀珍
【附記】
民事訴訟法第466條之1：
(1)對於第二審判決上訴，上訴人應委任律師為訴訟代理人。但上
  訴人或其法定代理人具有律師資格者，不在此限。
(2)上訴人之配偶、三親等內之血親、二親等內之姻親，或上訴人
  為法人、中央或地方機關時，其所屬專任人員具有律師資格並
  經法院認為適當者，亦得為第三審訴訟代理人。
民事訴訟法第466條之2：
上訴人無資力委任訴訟代理人者，得依訴訟救助之規定，聲請第
三審法院為之選任律師為其訴訟代理人。
判決附表：
┌──┬───┬────┬───────┬──────┬─────┬─────┐
│編號│發票人│發票日  │金額（新台幣）│付款行      │票號      │  備  註  │
├──┼───┼────┼───────┼──────┼─────┼─────┤
│1.  │庚○○│86.12.26│95,000元      │台南中小企銀│BM0000000 │丁○○背書│
│    │      │        │              │安和分行    │          │          │
├──┼───┼────┼───────┼──────┼─────┼─────┤
│2.  │庚○○│87.1.23 │300,000元     │同上        │BM0000000 │同上      │
├──┼───┼────┼───────┼──────┼─────┼─────┤
│3.  │庚○○│87.2.20 │98,000元      │同上        │BM0000000 │同上      │
├──┼───┼────┼───────┼──────┼─────┼─────┤
│4.  │庚○○│87.4.30 │100,000元     │同上        │BM0000000 │同上      │
├──┼───┼────┼───────┼──────┼─────┼─────┤
│5.  │庚○○│87.5.30 │100,000元     │同上        │BM0000000 │同上      │
├──┼───┼────┼───────┼──────┼─────┼─────┤
│6.  │庚○○│87.6.30 │200,000元     │同上        │BM0000000 │同上      │
├──┼───┼────┼───────┼──────┼─────┼─────┤
│7.  │庚○○│87.7.31 │100,000元     │同上        │BM0000000 │同上      │
├──┼───┼────┼───────┼──────┼─────┼─────┤
│8.  │庚○○│87.10.30│50,000元      │同上        │BM0000000 │同上      │
├──┼───┼────┼───────┼──────┼─────┼─────┤
│9.  │庚○○│87.11.31│50,000元      │同上        │BM0000000 │同上      │
├──┼───┼────┼───────┼──────┼─────┼─────┤
│10.  │庚○○│87.12.31│50,000元      │同上        │BM0000000 │同上      │
├──┴───┴────┼───────┴──────┴─────┴─────┤
│      總    計        │1,143,000元                                         │
└───────────┴──────────────────────────┘
原判決附表編號4：


司法院資訊處製作；財團法人民間司法改革基金會備份。
